臺灣板橋地方法院刑事判決　　　　　　　　　　　　　　　九十一年度訴字第四號
　　公　訴　人　臺灣板橋地方法院檢察署檢察官
　　被　　　告　丙○○
　　指定辯護人　甲○公設辯護人吳天明
右列被告因公共危險案件，經檢察官提起公訴（九十年度偵字第一九五二七號），甲
○判決如左：
    主      文
丙○○放火燒燬他人所有之毛巾壹條、椅子陸張、棉被壹條，致生公共危險，處有期
徒刑壹年月；緩刑年，緩刑期內付保護管束。
扣案打火機壹個，沒收。
    事      實
一、丙○○於民國（下同）九十年十一月十五日下午，無故侵入位於臺北縣土城市○
    ○路、延吉街交岔路口之原係「臺北縣團管區軍犬訓練中心」，斯時已搬離之空
    屋內吸食強力膠（無故侵入他人建築物部分未據告訴及起訴），而於未達精神耗
    弱或心神喪失之程度之際，因覺無聊，乃於同日十五時許以其所有之打火機一個
    點火而放火燒燬置於該處三樓內遊民所有之毛巾一條（起訴書漏繕）、椅子六張
    （係原「臺北縣團管區軍犬訓練中心」所有而未搬離者）及二樓內之遊民所有之
    棉被一條，並造成烏煙瀰漫，致生公共危險，經他人發覺而報警處理，經警當場
    逮捕丙○○，並扣得前開供放火所用之打火機一個。
二、案經臺北縣政府警察局土城分局移送臺灣板橋地方法院檢察署檢察官偵查起訴。
    理      由
一、訊據被告丙○○坦承於前揭時地吸食強力膠後，因覺無聊，乃以打火機點火而放
    火燒燬置於該空屋內之毛巾、椅子及棉被，並造成烏煙瀰漫等情，核與證人即臺
    北縣團管區司令部後勤科軍官丁○○、臺北縣政府消防局第二大隊清水分隊消防
    人員戊○○分別於警訊及甲○審理中所述之情節相符，且有現場照片十二幀附卷
    （見偵卷第十頁至第十五頁）可稽及扣案打火機一個足資佐證，又本案事發地點
    位於街市○○○道旁，路上熙來攘往，並參以現場照片，該空屋牆壁已燻黑，可
    見當時烏煙瀰漫之程度非微，自有造成驚恐，引發混亂之虞，而危及周遭之安全
    ，故被告放火燒燬他人所有之棉被、毛巾及椅子之行為足認已致生公共危險。從
    而，本案事證已臻明確，被告犯行洵堪認定，自應依法論科。
二、核被告丙○○所為，係犯刑法第一百七十五條第一項之放火燒燬住宅、建築物、
    交通工具以外之他人所有物罪；至於公訴人雖尚認被告另涉犯刑法第一百七十四
    條第四項（起訴書誤載為「第三項」）、第一項之放火燒燬現未有人所在之他人
    所有之建築物未遂罪。惟訊據被告丙○○堅決否認有該被訴之犯行，辯稱：伊固
    放火燒燬他人所有之棉被、毛巾及椅子，但伊並無燒燬該空屋之犯意；經查：被
    告與該空屋之所有權人素昧平生，毫無怨尤，本難想像其有燒燬該空屋之動機，
    況且該空屋（觀其照片，且據證人即臺北縣政府消防局第二大隊清水分隊消防人
    員戊○○所證稱，係屬含鋼筋、混凝土之「加強磚造」建築物）屋徒四壁，甚為
    空曠，被告僅燃燒置於該處之棉被、毛巾各一條及椅子六張，在客觀上因而燒燬
    該屋之可能性不大，又證人即臺北縣政府消防局第二大隊清水分隊消防人員戊○
    ○亦證稱：「（本案處理經過情形如何？）勤務中心接獲通知，我和己○○過去
    查看，發現屋內多處都有放火，有看到冒黑煙出來，『當天並沒有拉水線，因為
    火不大』，只有用我們帶過去的滅火器滅火。」、「（若沒有把火撲滅，是否會
    造成房子燒燬？）不會，因為火不大，且該房子是加強磚造的。」（見甲○九十
    一年四月二十四日訊問筆錄），另經甲○依職權向臺北縣政府消防局函詢本件火
    災之處理情形，據覆：「『本火災現場為廢棄空屋，火勢由本局第二大隊清水分
    隊消防人員前往撲滅』，惟現場並無造成人員傷亡或財物損失，故本局並未派員
    前往勘查。」（見該局九十一年四月十二日北消調字第○九一○○○五六一七號
    函），凡此，均難認被告於主觀上有放火燬屋之預見且有意使其發生或其發生不
    違乎本意，而觸犯刑法第一百七十四條第四項、一項之放火燒燬現未有人所在之
    他人所有之建築物未遂罪；此外，甲○復查無積極證據足認被告涉犯此一罪嫌，
    惟公訴人認此一罪名與前開論罪科刑之犯罪事實有方法結果之牽連關係，為裁判
    上一罪，故就此罪名爰不另為無罪之諭知，附此敘明。至於指定辯護人雖為被告
    辯護稱：（一）被告放火燒燬者係「無主物」。（二）請斟酌被告是否因吸用強
    力膠而有精神耗弱之情形而符合減刑之規定；然按自己所有之物以外之物，均為
    刑法上所指他人之物（參照八十六年度臺灣高等法院暨所屬法院法律座談會之研
    討結果〈見八十六年法律座談會彙編八十七年六月版第二四四頁、第二四五頁〉
    ），而微論就棉被、毛巾而言，被告均供承係「遊民」所有，衡情本非無據，另
    椅子固經證人即臺北縣團管區司令部後勤科軍官丁○○證稱業已除帳、廢棄（見
    甲○九十一年一月十六日訊問筆錄），惟被告於偵查及甲○審理中從未供述該等
    棉被、毛巾及椅子係經伊以所有之意思而占有，嗣再放火燒燬，則揆諸前開說明
    ，該等棉被、毛巾及椅子自仍屬「他人之物」；再者，被告雖於吸食強力膠後為
    本案放火之犯行，惟被告行為後於警訊、檢察官偵查及甲○審理中，就其犯罪之
    情節，均供述甚詳，且一再供稱係因無聊始為之，並坦承經逮捕後曾乘隙脫逃，
    旋經警復為逮捕（此亦經證人即臺北縣政府警察局土城分局清水派出所警員乙○
    ○所證實〈見甲○九十一年三月十九日訊問筆錄〉），依該等情事觀之，被告行
    為時顯然並非對外界事務全然缺乏知覺理會及判斷作用而無自由決定意思之能力
    ，或此項能力較普通人之平均程度明顯減退，故被告行為時之精神未達於精神耗
    弱或心神喪失之程度，要堪認定，是指定辯護人前開辯詞均容非有理。爰審酌被
    告丙○○僅因無聊而不顧所引起之公共危險而為本案犯行、所用手段、所生危害
    及其品行、智識程度、犯罪後坦承犯行，態度尚佳，已見悔意等一切情狀，量處
    如主文所示之刑，以資儆懲。查被告丙○○未曾受有期徒刑以上刑之宣告，此有
    臺灣高等法院檢察署刑案紀錄簡覆表在卷足憑，甲○認被告年輕識淺（行為時僅
    十八歲）而罹刑典，受此偵審訴訟程序及刑之宣告等教訓後，當益知警惕，應無
    再犯之虞，所宣告之刑以暫不執行為適當，爰併宣告緩刑三年，以啟自新，以勵
    來茲；又依被告之年齡、智識程度及本案犯罪情節，實有對被告施以適當之管教
    、輔導之必要，爰併諭知於緩刑期內付保護保束，以收其效。
三、扣案打火機一個，係供本案犯罪所用之物，且為被告所有，業據其供明無誤，爰
    依刑法第三十八條第一項第二款之規定宣告沒收。
據上論斷，應依刑事訴訟法第二百九十九條第一項前段，刑法第一百七十五條第一項
、第三十八條第一項第二款、第七十四條第一款、第九十三第一項，判決如主文。
本案經檢察官楊仲農到庭執行職務。
中      華      民      國      九十一      年     四     月    三十    日
                                      臺灣板橋地方法院刑事第五庭
                                          法  官  陳  鴻  清
右正本證明與原本無異。
如不服本判決應於收受送達後十日內向甲○提出上訴書狀，其未敘述上訴之理由者並
得於提起上訴後十日內向甲○補提理由書（均須按他造當事人之人數附繕本）。
                                          書記官  林  蔚  然
中      華      民      國      九十一      年     五     月     三     日
附錄本案論罪科刑法條全文：
刑法第一百七十五條：
放火燒燬前二條以外之他人所有物，致生公共危險者，處一年以上七年以下有期徒刑
放火燒燬前二條以外之自己所有物，致生公共危險者，處三年以下有期徒刑。
失火燒燬前二條以外之物，致生公共危險者，處拘役或三百元以下罰金。
